【裁判字號】    92,上重更(七),19
【裁判日期】    921126
【裁判案由】    殺人等
【裁判全文】
臺灣高等法院臺中分院刑事判決                九十二年度上重更(七)字第一九號
    上  訴  人
    即  被  告  戊○○
    選任辯護人  廖志堯律師
右上訴人因殺人等案件，不服臺灣臺中地方法院八十七年度重訴字第三一二號中華民
國八十七年七月二十三日第一審判決（起訴案號：臺灣臺中地方法院檢察署八十六年
度偵字第二五八五六號），提起上訴，經判決後，由最高法院第七次發回更審，本院
判決如左：
    主      文
原判決撤銷。
戊○○連續殺人，處死刑，褫奪公權終身。
扣案之西瓜刀壹把沒收。
    事      實
一、戊○○於民國（下同）八十五年間，與林麒童合夥，和林麒童公司之客戶對作外
    匯投資事業。同年十月間，林麒童要拆夥，因而發現戊○○在合夥期間，有挪用
    林麒童公司客戶（亦為員工）款項新臺幣（下同）一百二十萬元之情事，林麒童
    為此甚為不悅，遂於同年十一月八日夥同另二名不詳姓名之男子，將戊○○挾持
    外出以催討債務，雖經戊○○之叔叔劉東陽報警處理，但因戊○○已於途中乘隙
    逃離，且戊○○亦未提出事證告訴，警方亦未予深究。嗣林麒童又於八十六年三
    月間，要求戊○○開具面額各為一百四十萬元之本票三張以為保證，並要戊○○
    先償還二十萬元，嗣後每月皆須還款二萬元，戊○○依約償還到八十六年七月份
    止，因發現林麒童並未將其所償還之上開款項交給公司客戶，戊○○即未再繼續
    給付。但林麒童除繼續催討外，並向戊○○揚稱：若未繼續償還該筆款項，將向
    法院聲請對上開三張本票強制執行，且將找人對其追討，並對其家人不利。
二、戊○○為釐清其與林麒童之間上開債務關係以解決紛爭，遂於八十六年十二月二
    十六日上午九時許，撥打電話給林麒童。但林麒童接聽並得知係戊○○之後，隨
    即掛斷電話。戊○○遭掛電話後，即駕駛其配偶黃秋芬所有車牌號碼為ＨＫ─五
    ○一六號之自用小客車，前往臺中縣大甲鎮○○路二五八號林麒童之住處，並於
    同日上午九時三十分許抵達。戊○○到達林麒童上開住處之後，即按林麒童住處
    之門鈴，林麒童適在該址二樓，表示不欲會見戊○○，戊○○遂佯稱要還錢，但
    林麒童仍不予接見。嗣至同日上午九時四十分許，林麒童之父親乙○○下樓欲外
    出看病，戊○○除向乙○○問好之外，因其所駕駛之上開自用小客車之停放位置
    ，剛好擋住乙○○之機車車道，戊○○乃將其所駕駛之上開自用小客車開到隔壁
    ，先讓乙○○離開，後再停回原處繼續按門鈴。此後林麒童之母親林陳珠雖出來
    開門，但仍拒絕讓戊○○上樓找林麒童，並關上門。戊○○乃繼續按門鈴，林陳
    珠又出來開門。戊○○即佯稱欲還錢給林麒童，林陳珠表示，錢由其轉交給林麒
    童即可，戊○○因欲直接與林麒童對談，即再向林陳珠佯稱：錢需當面與林麒童
    點清。林陳珠不疑有他，乃開門讓戊○○進入屋內。戊○○進入屋內之後，即逕
    上二樓會見林麒童。林麒童出言問戊○○，到底帶多少錢。戊○○表示錢並未帶
    在身上，但向林麒童表示，雙方把事情談好後即可給錢，並請求林麒童返還上開
    本票三張，雙方因此發生爭執。最後林麒童不悅，當下叫戊○○出去，並表示：
    「到時你未準備錢，你就知道我怎麼做了」等語，戊○○聞言遂即下樓駕車離去
    。
三、惟戊○○駕車離去後，因不滿林麒童上開作為，甚為激憤，又因知悉林麒童之家
    中當時除有林麒童之外，僅有林麒童之母親林陳珠（十九年十月十日出生，當時
    之年齡為六十七歲）在家，其因年邁顯不足抵抗其持刀殺人行為，遂萌殺害林麒
    童、林陳珠，再將其等之屍體丟棄荒野以湮滅殺人證據之概括犯意，先於同日九
    時五十分許，在臺中縣大甲鎮○○路八九號之大裕五金行購買西瓜刀一把，後再
    開車折返林麒童之上開住處。戊○○約於同日上午十時左右抵達上址，即再按林
    麒童住處之對講機，並向林麒童佯稱：已帶錢來要當面交予林麒童等語。林麒童
    表示沒有空，並要戊○○將錢直接匯進戶頭即可，但戊○○不願罷休，再向林麒
    童佯稱：錢既已領出不會花太多時間等語。林麒童不耐只有應允，並囑由林陳珠
    前來開門。詎戊○○因其主要殺害之對象係在二樓之林麒童，恐先行持刀對林陳
    珠下手實施殺人行為時，會因林陳珠之叫喊或抵抗而驚動正在二樓之林麒童，致
    林麒童有充裕之時間準備反擊，戊○○乃在林陳珠甫開門讓其入內之際，即在林
    麒童住處之客廳門口處，先下手勒緊林陳珠之頸部不讓其發聲，並將林陳珠勒昏
    ，隨後並將林陳珠抱到其自用小客車之後行李廂中，而非法剝奪其行動自由，並
    預備嗣後再予擇地殺害。隨後戊○○即取持其所購得之上開西瓜刀直接上二樓找
    林麒童（上樓之時間約為同日上午十時十三分許），適林麒童正在講電話（並於
    同日上午十時十四分十一秒結束通話），戊○○即持西瓜刀往其脖子砍殺，林麒
    童見狀以手擋住，但脖子仍被砍到，林麒童接著轉身抗拒並辱罵「姦你娘」，戊○○即又接續朝林麒童砍了二、三刀，林麒童因而倒地，但旋又站起，戊○○見
    狀，即持該西瓜刀朝林麒童身體亂砍，致林麒童受有右頸部十五Ｘ六公分不規則
    切砍傷氣管切砍斷裂、左頸部六至七處八至十二公分長，五公分深砍傷頸椎骨折
    、左前額六Ｘ二公分砍殺傷顱骨骨折、左上臂八Ｘ四公分砍殺傷等傷害，因而當
    場氣絕身亡。戊○○殺害林麒童之後，為湮滅證據，即取其置於車內之塑膠衣櫥
    包裹林麒童之屍體，並將之拖到其自用小客車之後座，欲將林麒童之屍體運至荒
    野丟棄，並因恐被他人發覺，乃立即駕車離開。惟在上開汽車後行李廂之林陳珠
    嗣後醒來叫喊，戊○○恐被他人發覺其犯行，迫不得已，乃在開車約五分鐘之後
    （即近當日上午十一時許），在臺中縣大甲鎮○○路八十號、八十四號民宅前之
    街道，即大甲鎮文昌國小操場圍牆（文昌國小操場下面為停車場）附近，將車停
    在路旁，見四處無人，即打開後行李箱並延承上開殺人之概括犯意，亦持上開西
    瓜刀在林陳珠之脖子上猛力砍殺一刀，致使林陳珠受有左頸部深部十八Ｘ五公分
    砍殺傷，不久亦因而失血死亡。戊○○嗣後即將其所駕駛之上開自用小客車駛至
    臺中縣石岡鄉○○○○道路石東枝二十七號電桿前約十公尺處，並基於遺棄屍體
    之犯意，先將林麒童之屍體連同西瓜刀一把丟棄滾落崖下，後再打開汽車後行李
    廂之車蓋，用其配偶黃秋芬放在車內用來裝書之黑色塑膠袋將林陳珠之屍體包裹
    後，亦以同一手法將林陳珠之屍體丟棄滾落崖下，意圖湮滅其殺人之證據。
四、戊○○在殺人棄屍後，即開車回家洗滌車內殘留之血跡，並剪了頭髮。嗣因林麒
    童屋內及騎樓附近留下大片血跡，為鄰人陳炳金發現而於同日上午十一時五十分
    報警，警方據報前往林麒童住處現場調查，經聞訊趕回之乙○○指稱：戊○○不
    久前曾來找林麒童，且二人有債務糾紛，並提供戊○○上開自用小客車之車號，
    警方乃循線查到戊○○，並至戊○○住處查證，詢問戊○○在案發當時之行蹤。
    戊○○起初仍否認有殺人行為，直到警察在其車內查到有血跡反應後，認其涉有
    殺人棄屍重嫌，欲帶戊○○前往查察行蹤，戊○○在上車後，始向警方承認上開
    殺人行為，但仍不供出棄屍地點。直到同年十二月二十七日上午十時，警方始在
    上開棄屍地點尋獲被害人林麒童、林陳珠之屍體，及戊○○殺害林麒童、林陳珠
    所用之上開西瓜刀一把。而林陳珠之屍體亦因遭受動物啃食，除左頸部十八Ｘ五
    公分砍殺傷外，尚有五官失落啃食傷、左上臂部份失落啃食傷之傷害。戊○○經
    警押至現場，乃當面向臺灣臺中地方法院檢察署檢察官坦承該二具屍體確為其所
    殺害丟棄無誤，並供述其行兇經過。
五、案經臺中縣警察局大甲分局報請臺灣臺中地方法院檢察署檢察官偵查起訴。
    理      由
一、訊據本案上訴人即被告戊○○（以下簡稱為被告）雖坦承伊確有於八十五年間，
    與被害人林麒童合夥，和林麒童公司之客戶對作外匯投資事業，後因被害人林麒
    童要求拆夥，並發現伊有挪用公司客戶款項一百二十萬元，林麒童即以前開方式
    向其逼討債務之情；亦坦承伊為釐清伊與被害人林麒童之間之債務關係以解決紛
    爭，而於八十六年十二月二十六日上午駕駛伊配偶黃秋芬所有車牌號碼為ＨＫ─
    五○一六號之自用小客車，於前開時間前往被害人林麒童在臺中縣大甲鎮○○路
    二五八號林麒童之住處，與被害人林麒童為前開過程之交涉後，有因不滿林麒童
    上開作為，即在臺中縣大甲鎮○○路八九號之大裕五金行購買扣案之西瓜刀一把
    ，後再開車折返林麒童之上開住處，先勒昏被害人林麒童之母林陳珠，隨後並將
    被害人林陳珠抱到伊所駕駛自用小客車之後行李廂中，再持刀上樓殺害被害人林
    麒童，且將其屍體以塑膠衣櫥包裏，拖至上開自用小客車之後座，及至車行約五
    分鐘之後，又因被害人林陳珠在後行李廂中叫喊，伊乃在大甲鎮○○路八十號、
    八十四號對面道路旁，亦持該把西瓜刀有在被害人林陳珠之脖子割一刀（但辯稱
    係不慎割到），然後駕車駛至臺中縣石岡鄉○○○○道路邊石東段二十七號電桿
    前約十公尺處，將被害人林麒童之屍體連同西瓜刀，及將被害人林陳珠之屍體以
    黑色塑膠袋包裹後，均予推落崖下丟棄等事實。惟被告矢口否認伊有殺被害人林
    陳珠之犯意，並辯稱：案發當天，伊原係要到上開處所與被害人林麒童洽談債務
    之事，後因被林麒童趕出來，越想越生氣，才臨時起意買西瓜刀殺害林麒童，並
    無預謀殺害林麒童之情事，後在運送林麒童屍體之路途中，因被害人林陳珠一直
    掙扎叫喊，伊才停車並手持上開西瓜刀架在林陳珠之脖子上，要林陳珠不要叫喊
    ，此部分作為之目的僅在威嚇林陳珠而已，詎知後來不小心劃到其脖子，雖導致
    林陳珠失血死亡，但伊並無殺害林陳珠之犯意，且伊於警方完成搜證上開小客車
    ，準備帶往查證伊當日之行蹤時，已在警方車上向警員自白犯行，而警方於伊自
    白犯行前，就被害人林陳珠部分並未發覺，且於搜證伊所駕駛之小客車上，除右
    後車門鎖及座位邊緣塑膠條出現類似血跡顏色反應外，無大量血跡情事，亦應有
    自首之適用，伊在殺害林麒童之後，心情處於緊張慌亂之狀態，且客觀上行為地
    點又係在大甲鎮市場，實係因無法制止林陳珠喊叫，而以刀刃傷及林陳珠才致此
    不幸事件，事後亦甚悔恨異常，且伊犯罪之前，本性良好亦無前科，應罪不及死
    等情。
二、經查：
（一）就本案被告確有於八十五年間，與被害人林麒童合夥，和林麒童公司之客戶對
      作外匯投資事業，後因被害人林麒童要求拆夥，並發現伊有挪用公司客戶款項
      一百二十萬元，林麒童即以前開方式向其逼討債務部分，除據被告於偵查中即
      供述：「我與林麒童於八十三年間認識，八十五年中時他開外匯現貨公司，公
      司開在大甲，而我先前也在作投資，八十五年間他曾打電話給我，向我借錢，
      後來說到他公司的營運狀況，後來請我當上手，他再招攬其公司員工，而與其
      公司員工對賭（即對作），如此作了半年左右，還算有賺錢，當時約八十五年
      十月左右，他突然要拆夥，當時我在自己操作期貨上有虧損，我拿公司款先挪
      用約一百萬元，因要拆夥，所以他知道很不高興，．．．．．．，而我要以釘
      模板所賺的錢分期給其公司資以還先前挪用，而林麒童表示錢應給他而非給其
      公司，到八十六年三月份，他和我聯絡，並自南部帶二個兄弟到我家，問我錢
      如何還，並要我簽一百四十萬元本票，．．．．．．簽發後三天，他要我先還
      二十萬元，我也照還，他並要我每月還他二萬元，．．．．．．八月間我問他
      公司員工有無分到該筆錢，但其員工稱沒有，我才告訴他，錢既未分給員工，
      應我、他與員工三方面坐下來談，在談前我不還，他就表示我不還，他要將本
      票三張共四百多萬元送法院裁定，並要找人向我要．．．．．．」等語之外（
      相驗卷宗第六、七頁），證人即被告之姐己○○於八十七年十月廿七日本院前
      審訊問時，亦證稱：「他（被告）做期貨，收入可維持生活，有時需借款，是
      因期貨操作虧本，他向我借了八十萬是要還林麒童，當時借時他有說明，八十
      五年十一月我標會，借錢給被告的，後來被告找不到林麒童，八十六年元月份
      還我四十萬元，另一半被告留著，準備還錢用，其他有無向別人借錢，我不知
      道，他有說操作期貨挪用客戶的錢，林麒童帶人去找被告，我們才知此事，他
      有去找林麒童談，但未談妥，林麒童就一直找人來要錢，所以被告才向我借錢
      ，但後來為何殺死林麒童，我不知道」等語（見本院上重訴卷第六七頁）。證
      人即被告之父劉福初於本院前審八十九年五月十五日訊問時，亦證稱：「有一
      天晚上，林麒童到我們家要找戊○○，我們稱戊○○不在，他稱戊○○欠他錢
      ，我稱有無這回事，我會告訴戊○○，後來隔了三天，他又來，我太太在家，
      第一次來的時候，他講叫我們要有打算」、「（問：有無打電話恐嚇你們？）
      有常常打電話來，聽到我們的聲音就掛斷」等語（見本院上重更二卷第九三頁
      ），另證人即被告之配偶黃秋芬於八十九年二月十七日本院前審訊問時證稱：
      「（問：被告與林麒童兩人有無過節？）我只知他們兩人有合夥作生意，有無
      過節我不清楚」、「林麒童有打電話至我公婆家，要我公婆出面解決問題，我
      公婆跟被告講，被告打電話給林麒童，他邀被告出去，被告沒有去。林麒童跟
  被告講，你有老婆、小孩的人，自己要小心一點」、「（問：何時對被告恐嚇
      ？）八十六年六月，大部分都是打電話，有一次是在我家當面恐嚇的，簽本票
      那次」各情（見本院上重更二卷第五八頁）。證人即被告之配偶黃秋芬於八十
      九年二月十七日本院前審訊問時，亦曾為：「（問：被告與林麒童兩人有無過
      節？）我只知他們兩人有合夥作生意，有無過節我不清楚」、「林麒童有打電
      話至我公婆家，要我公婆出面解決問題，我公婆跟被告講，被告打電話給林麒
      童，他邀被告出去，被告沒有去。林麒童跟被告講，你有老婆、小孩的人，自
      己要小心一點」、「（問：何時對被告恐嚇？）八十六年六月，大部分都是打
      電話，有一次是在我家當面恐嚇的，簽本票那次」之證述（見本院上重更二卷
      第五八頁）。雖上開證人均係被告之至親，在被告面臨重罪審判之際，基於親
      情，所為證詞是否無偏頗而全然可信，就常理言，固有斟酌餘地。惟參酌證人
      即台中縣警察局東勢分局永源派出所警員陳茂海，於八十七年四月廿三日原審
      法院訊問時，所證稱：八十五年十一月八日，確曾受理被告叔叔劉東陽之報案
      稱，被告因與林麒童經營期貨發生糾紛，行動被控制，警方即在被告及劉東陽
      家各派一批員警埋伏，當日十二時許，被告自行逃出，警方即撤退且載明工作
      紀錄，伊曾與林麒童用電話交談，林麒童表示此為債務糾紛，要帶被告去派出
      所，但被告已跑掉，林麒童不承認有挾持等語（見原審卷第一七０頁反面、一
      七一頁正面），及原審卷附臺中縣警察局東勢分局新社所員警工作紀錄簿，確
      有記載：「十一月八日十一時卅分，勤務項目：支援永源所：一、於十時左右
      支援永源所民眾戊○○遭不明人士控制行動，經永源所請求支援，全所警員除
      輪休外全部出動，經前往歹徒要求之交人地點埋伏時，戊○○已於被控制過程
      中趁機脫逃返家，全所警員即返所；十一月八日十二時勤查（單純勤區支援複
      雜勤區查察）：三、於十時前往永源所支援民眾戊○○在大甲鎮遭三名男子（
      其中一名林麒童）借債務糾紛之名，欲控制被害人戊○○返新社家中取款，所
      幸被害人戊○○機警趁機在大甲鎮開車返回家中。經處理解決後，告之被害人
      ，如欲提出妨害自由告訴，應至大甲鎮當地派出所報案，並由永源所受理民眾
      電話報案後，代轉大甲鎮當地派出所知情」各情（見原審卷第一七四、一七五
      頁），被告嗣後在歷次審理中，就其於八十五年間，有與被害人林麒童合夥，
      和林麒童公司之客戶對作外匯投資事業，後因被害人林麒童要求拆夥，並發現
      其有挪用公司客戶款項一百二十萬元，林麒童即以前開方式向其逼討債務各情
      ，應屬可信。
（二）又本案被告為釐清其與被害人林麒童之間之債務關係以解決紛爭，遂於八十六
      年十二月二十六日上午九時許，撥打電話給林麒童，但林麒童接聽後，得知係
      戊○○，隨即掛斷電話，被告遭掛斷電話後，即駕駛其配偶黃秋芬所有車牌號
      碼為ＨＫ─五○一六號之自用小客車，前往臺中縣大甲鎮○○路二五八號林麒
      童之住處，並於同日上午九時三十分許抵達，被告到達被害人林麒童上開住處
      之後，即按林麒童住處之門鈴，被害人林麒童適在該址二樓，表示不欲會見被
      告，被告遂佯稱要還錢，但林麒童仍不予接見，嗣至同日上午九時四十分許，
      被害人林麒童之父親乙○○下樓欲外出看病，被告即向乙○○問好，且因其所
      駕駛之上開自用小客車所停放之位置，剛好擋住乙○○之機車車道，被告並將
      其所駕駛之自用小客車開到隔壁，先讓乙○○離開，除據被告於偵、審中均供
      述明確外，證人即被害人林麒童之父親乙○○亦證稱其係於該日上午九時四十
      分許，因欲外出看病而在其住處外面遇到被告無誤。此情應堪認定。
（三）而就此後（即上午九時四十分之後）之案情部分，被告雖曾於偵查中，供稱：
      「．．．．．．八十六年十二月二十六日早上九時多我去找他，到大甲鎮○○
      路二五八號他家，．．．．．．在他家前二、三百公尺處一五金行，我買了一
      把西瓜刀，我才到他家，．．．．．．我共按了三次門鈴，後來他父親出來，
      我向他問好並將車讓開，先讓其父親出去，我又按門鈴告訴他，要他下來一下
      ，我給完錢就走，他母親下來，我問他要找林麒童，能否讓我上去，他母親不
      肯，我又出來，．．．．．．，我又按門鈴請他叫母親下來拿錢，他母親又下
      來開門，我怕殺死林麒童的事會被其母親看到，便將他母親先勒昏，抱到我車
      子後行李廂，當時尚未砍他，我才上去找林麒童，我上去時他在講電話，我過
      去用西瓜刀往其脖子上一抹．．．．．．，一直砍到他死了為止」等語（相驗
      卷宗第八、九頁），亦即被告係在抵達林麒童之住所之前即已購買西瓜刀，且
      無被告嗣後供稱曾經進門與被害人林麒童發生爭執，後才外出購買西瓜刀折返
      之情；另被害人林麒童之父親乙○○亦於偵查中指稱：「八十六年十二月二十
      六日上午九時，我聽到電鈴聲，我有聽到我兒子稱，他今天早上沒空，下午再
      來，我約半小時後要去就診眼睛，開門見兇手問我是否要出去，我答是，他便
      將車子開出去讓我牽車出去，我關好門後出去時，見他手中拿一塑膠袋包東西
      ，我未注意是何事，我便騎機車去眼科」等語，且於偵、審中及本院前審調查
      時，再證稱：「我在樓下遇到戊○○，他的車子堵住我的門口，我要牽機車出
      去，他才將車讓開，他從車內拿了一個折疊的塑膠衣櫥，他看我機車發動，才
      又將那東西放回後座，那個塑膠衣櫥就是後來用來包林麒童屍體的」（見相驗
      卷第十一頁、原審卷第七十五頁、本院上訴卷第六十八頁）、「約當天早上九
      點多，他的車頭往外面，擋住我的車道，他就開到隔壁，他有拿一個長約四十
      公分，寬約四十公分，不知道是什麼東西（好像是塑膠衣櫥）從車裡出來，我
      判斷他也想把我解決掉，塑膠衣櫥下面可能是刀子，但我沒有看到，他拿出後
      又放回車內，他等我出去，他的車子又放回原處」各情（詳見本院上重更三卷
      第一○九頁）。惟本案被害人林麒童家中所裝設並為林麒童生前使用之○四─
      0000000號之電話，於八十六年十二月二十六日上午十時十三分三十五
      秒至十時十四分十一秒，尚有與台北0000000號電話通聯之紀錄，此有
      中華電信股份有限公司臺灣中區分公司八十七年四月二日中運字第八七○七七
      ○○七二四號函及長途通話紀錄一份在卷可稽（詳見原審卷第一五一頁至第一
      五三頁）。而本案被告行兇後，證人陳炳金因發現被害人林麒童騎樓附近留下
      大片血跡，而向警方報案之時間係在同日上午十一時五十分，此亦有台中縣警
      察局大甲分局勤務指揮中心受理民眾電話報案紀錄簿在卷可憑（見本院本案卷
      宗第一二三頁）。足證被告在上址勒昏被害人林陳珠及持刀殺害被害人林麒童
      之時間，應在同日上午十時十四分十一秒之後，且在同日上午十一時五十分之
      前，事證應甚明確。雖證人即大裕五金行之蔡曜吉於原審及本院前審調查時，
      證稱：三個月前有人來買過西瓜刀，但不記得被告戊○○是否有來買過，大部
      分都是大甲水果攤的人來買，本件案發當天是否有人來買西瓜刀，伊並無印象
      ，因店內進出買東西的人多，甚至已不記得案發當時有無在店內看店，伊及伊
      叔叔（即陳生堂）無法確定被告於案發當天九時多，有來買西瓜刀等語（見原
      審卷第一九二頁正反面、本院上重訴卷第四八頁正面、第九二頁正面）；證人
      陳生堂於本院前審調查時亦證稱：在八十六年十二月二十六日（即案發日）上
      午八、九時許，伊有去大裕五金行與蔡曜吉泡茶，但不記得被告有無來買西瓜
      刀等情（見本院上重更一卷第一六○頁反面）。亦即依據證人蔡曜吉、陳生堂
      二人之證詞，亦無從認定被告購買西瓜刀之確切時間。惟被告如在八十六年十
      二月二十六日上午九時四十分即已持銳利之西瓜刀在被害人林麒童住所外面遇
      到乙○○，並依其上開所供：「．．．．．．先讓其父親出去，我又按門鈴告
      訴他，要他下來一下，我給完錢就走，他母親下來，我問他要找林麒童，能否
      讓我上去，他母親不肯，我又出來，．．．．．．，我又按門鈴請他叫母親下
      來拿錢，他母親又下來開門，我怕殺死林麒童的事會被其母親看到，便將他母
      親先勒昏，抱到我車子後行李廂，當時尚未砍他，我才上去找林麒童，我上去
      時他在講電話，我過去用西瓜刀往其脖子上一抹．．．．．．，一直砍到他死
      了為止」之情，則其下手實施殺害被害人林麒童之時間，應不至遲至同日上午
      十時十四分十一秒之後。另證人乙○○既為被害人林麒童之父，當時應不可能
      不知被告與被害人林麒童之間存有上開糾紛。茍其在出門之時，有看到被告手
      拿塑膠衣櫥並包東西，衡情應無不啟疑竇而對被害人林麒童為適當之警示之理
      。再如被告在被害人林陳珠第一次應門而拒絕讓其上樓之後，如未先駕車離開
      ，後再折返，則衡情被害人林陳珠亦應不致會如被告上開所供，會因誤信被告
      拿錢前來之言語，而開門讓被告進入。參酌上情，本院認被告嗣後改稱：伊在
      乙○○離去之後，有對被害人林陳珠佯稱：錢需當面與林麒童點清，被害人林
      陳珠乃開門讓伊進入屋內二樓會見被害人林麒童，後因與被害人林麒童發生上
      開爭執，伊駕車離去之後，因不滿林麒童上開作為，且恐林麒童對其家人不利
      ，甚為激憤，才於同日上午九時五十分許，在臺中縣大甲鎮○○路八九號之大
      裕五金行購買西瓜刀一把，後再開車折返被害人林麒童之上開住處，並於同日
      上午十時之後抵達上址之後，再以前開方式誘騙被害人林陳珠開門等情，應較
      可信。
（四）另在本案被告購買西瓜刀於同日上午十時之後抵折返被害人林麒童之上開住所
      之後，被告雖否認當時即具有殺害被害人林陳珠之犯意（亦即否認有殺人之概
      括犯意），並就其殺害被害人林陳珠之過程，於本院前審供稱：林陳珠應門之
      後，仍不願讓伊進入屋內，並向伊表示錢由其轉交即可，伊即佯裝回伊之自用
      小客車拿東西，實際係將西瓜刀置放回車上，惟因伊恐林陳珠阻礙伊殺害林麒
      童，伊才回身以雙手將林陳珠勒昏，又恐林陳珠頃刻甦醒而礙事，才將林陳珠
      抱到伊所駕駛自用小客車之後行李廂中，及至後來，伊亦係因為被害人林陳珠
      醒來在後行李廂掙扎叫喊，伊才停車並手持上開西瓜刀架在林陳珠之脖子上，
      要林陳珠不要叫喊，此部分作為之目的僅在威嚇林陳珠，不意竟不小心劃到其
      脖子，雖導致林陳珠失血死亡，但伊並無殺害林陳珠之犯意等情。然查：
（１）本案被告係在剛進入被害人林麒童家門之地方，下手勒昏被害人林陳珠，業據
      被告於本院訊問時供述在卷（見本院本案卷宗第七六頁，另依原審二二頁反面
      之照片，被害人林陳珠亦有遺留一隻拖鞋在屋內前廳）。足證案發當時，被害
      人林陳珠確有開門要讓被告進入之舉動。惟在此之前，本案被告購買西瓜刀於
    前開時間再度折返被害人林麒童之上開住所之後，如有手持西瓜刀走去大門之
      行為，被害人林陳珠不可能對此視而不見，而仍然願意開門要讓被告進入。被
      告於本院前審供稱：伊原持有西瓜刀，但見被害人林陳珠前來，並向伊表示錢
      由其轉交即可之後，伊即再將西瓜刀放回車上，被害人林陳珠對此未見仍再開
      門乙節，顯不合情理。被告此部分所供，無非在據以辯稱伊無殺害被害人林陳
      珠之犯意，實難採信。本案被告在此之前，既有前去叫門並由被害人林陳珠應
      門與之對談之經驗，且當時被害人林麒童亦係在上開住所二樓，而被告購買西
      瓜刀當時，即有攜之前來殺害被害人林麒童之犯意，此亦係其始終供承無誤之
      事實。是在被告得以進入被害人林麒童之家門之前，被告應不可能攜帶西瓜刀
      在身讓被害人林麒童或其家人看見。審酌上情，本院認被告應係在向被害人林
      麒童佯稱：錢既已領出不會花太多時間等語，經被害人林麒童應允讓其入內，
      而由被害人林陳珠前來開門之後，即先在被害人林麒童住處之客廳門口處，先
      下手勒緊林陳珠之頸部不讓其發聲，終至將被害人林陳珠勒昏，後再將被害人
      林陳珠抱到其自用小客車之後行李廂中放置。
（２）又本案被害人林陳珠係因受有左頸部深部十八Ｘ五公分砍殺傷因而死亡，上開
      事實，業經臺灣臺中地方法院檢察署檢察官督同法醫師到場相驗屬實，製有相
      驗筆錄、驗斷書、相驗屍體證明書在卷可稽。證人即法醫簡肇棟於本院前審訊
      問時，亦證稱：死者林陳珠所受刀傷，在左頸部長十八公分深五公分為致命傷
      ，深度已達頸部之血管都已切斷，依據傷痕係用刀砍傷，而不是用刀割的，因
      傷口沒有鋸齒狀之傷痕，而根據刀傷，只有完整乙條，應該只有砍乙刀，否則
      連續砍二刀以上，縱然在相同部位，亦會有不同傷痕，不會如此完整一條傷痕
      ，死者有傷到頸部動脈，未馬上就醫即刻失血死亡，可推定當天即死亡等語（
      見本院上訴卷第九十二、九十三頁）。復經本院依據被告之聲請，送請法務部
      法醫研究所鑑定結果，法務部法醫研究所亦於九十二年九月一日以法醫理字第
      ○九二○○○三○三六號函向本院覆稱：「死者林陳珠，．．．．．．由八十
      七年度重訴字第三一二號卷中照片（四九、五五、五六、六○）看出死者頸部
      有一大缺損（似忽由左至右），此外驗斷書記載中有左頸十二乘五公分係指長
      乘寬或深五公分並不明確，但知此深度已達骨頭，所以有一定深度存在，所以
      ：（一）若確定傷口侷限在左頸且有深度及骨，應屬砍殺一次所致，而非刀割
      造成；（二）縱然是新品牌鋒利的西瓜刀，亦得施力才會造成前述傷口，絕非
      抹刀可造成」等語，有上開覆函在卷可稽（見本院本案卷宗第一四四至一四七
      頁），足證被告辯稱伊在下手之時，僅將西瓜刀架在被害人林陳珠之脖子上，
      要林陳珠不要叫喊，目的僅在威嚇林陳珠，不意竟不小心劃到其脖子，而導致
      被害人林陳珠失血死亡云云，與事實不符，不足採信。按頸部係人體極脆弱之
      致命部位，被告不可能推稱不知。而被告下手使用之刀械係當日新購之西瓜刀
      ，其刀鋒鋒利，亦屬被告所知悉之事項。詎被告竟持向被害人林陳珠之左頸部
      砍殺，且傷口長達十八公分，深度已達頸部之血管都已切斷，足證被告於下手
      之時，具有殺害被害人林陳珠之犯意，事證亦甚明確。被告辯稱伊無殺害被害
      人林陳珠之犯意，尚難採信。
（３）另就本案被告殺害被害人林陳珠之犯意，係起於何時，及其於前開案發時間，
      就其連續殺害被害人林麒童與林陳珠之行為，有無概括犯意方面，被告雖稱：
      伊係在運送被害人林麒童屍體之路途中，因心情緊張，被害人林陳珠又在伊所
      駕駛自用小客車之後行李廂叫喊，伊擔心經過市場時會被人發現，所以才在學
      校附近停車，拿刀下車而為此部分犯行等語。惟本案被告購買西瓜刀返抵被害
      人林麒童住所之目的，既係要持以殺人，而當時被害人林麒童之家中，除被害
      人林麒童之外，尚有被害人林陳珠，此亦係被告當時所知悉之事實，另在被告
      持刀殺害被害人林麒童之時，衡情被害人林陳珠亦不可能不同加抵抗，在此情
      形，被告豈有不事先即萌殺害被害人林陳珠之犯罪動機之可能？如其無意殺害
      被害人林陳珠，則其在運送被害人林麒童屍體之時，又何需將汽車後行李箱內
      尚屬生存之被害人林陳珠同時載離？再，被告如無嗣後亦要將被害人林陳珠亦
      一併殺害之犯意，被害人林陳珠嗣後必會指證被告殺害被害人林麒童之犯行，
      被告亦可將被害人林麒童之屍體棄置原處自行逃逸即可，在此情形，被告再取
      其置於車內之塑膠衣櫥包裹被害人林麒童之屍體，並拖到其自用小客車之後座
      ，再將之運至荒野丟棄，又有何意義？如再依本案被告在為上開棄屍行為之後
      ，其亦自承開車回家即著手洗滌車內殘留之血跡，足證被告仍有冀圖湮滅犯罪
      證據以遮掩犯行之意圖，以及參酌被告在勒昏被害人林陳珠之時，其主要殺害
      之對象即被害人林麒童係在二樓，如其預持西瓜刀對前來應門之被害人林陳珠
      砍殺，恐會驚動正在二樓之林麒童，致被害人林麒童有充裕之時間準備反抗等
      情以觀，顯見被告在購刀折返被害人林麒童之住處時，即同有殺害被害人林陳
      珠之犯意，其徒手勒緊林陳珠之頸部之目的，亦係不讓其發聲驚動被害人林麒
      童，且被告隨後將昏迷之被害人林陳珠抱到其自用小客車之後行李廂中之目的
      ，亦在供其嗣後可予殺害，事證甚明。被告辯稱：伊係因恐被害人林陳珠在昏
      迷之後頃刻甦醒而礙事，才將林陳珠抱到伊所駕駛自用小客車之後行李廂中，
      及至後來，伊亦係因為被害人林陳珠醒來在後行李廂掙扎叫喊，伊才停車並手
      持上開西瓜刀架在林陳珠之脖子上，或因曾經投身軍旅手勁甚強才割傷林陳珠
      之頸部而不自知，及伊在購刀折返被害人林麒童之住處之時，係要與被害人林
      麒童同歸於盡，在殺害被害人林麒童之前，並無殺害被害人林陳珠之犯意云云
      ，與事實不符，均為本院所不採。
（４）綜上所述，本院認被告在與被害人林麒童在上址二樓為前開爭執之後，其因上
      開犯罪動機，又因知悉被害人林麒童之家中當時除有林麒童之外，亦有在家之
      被害人林陳珠因年邁不足抵抗其持刀殺人行為，即萌連續殺害林麒童、林陳珠
      之概括犯意，並於前開時、地購買扣案之西瓜刀折返行兇。被告辯稱伊無殺害
      被害人林陳珠之犯意，及此部分所為亦係嗣後臨時起意云云，均不足採信。
（５）又證人洪志堅雖於本院前審證稱：「伊在清洗死者林陳珠屍體時，背部也有傷
      痕大約十幾公分之傷口」云云（見本院上重訴卷第一二九頁），惟依上開法醫
      師簡肇棟所證及上開驗斷書，暨林陳珠背部之照片（見原審卷第三一頁反面、
      第三三頁正面）所示，被害人林陳珠背部並無上開刀傷之情形。是尚難認定被
      害人林陳珠之背部亦有遭被告戊○○砍殺，附予敘明。又被告雖曾於偵查中，
      自白供稱：「．．開了五分鐘左右在路邊停下來，打開行李箱，在其母親脖子
      上抹了三刀左右，我見其母親不掙扎了就．．」等語。但被告嗣於原審及本院
      前審調查時，即改稱：伊抹林陳珠頸部一刀，並於本院前審八十九年十一月十
      七日調查時，供稱：「（問：你殺他媽媽幾刀？）答：只有一刀」、「（問：
      為何他的頭皮、眼睛都被挖掉？）答：我不知道，事發不到一天，但法醫有來
      說可能是蟲咬的」、「（問：你在偵查中不是說抹了三刀？）答：當時我是用
      比的，檢察官問我這算幾刀，我刀是按在他脖子上，他頭偏掉又跟著過去，我
      才把刀抽回來，檢察官問我這算幾刀，我說這樣應是三刀，其實只有一刀」等
      情（見本院上重更三卷第四二頁）。參酌：(1)相驗卷附臺灣臺中地方法院檢察
      署驗斷書所載關於林陳珠屍身特徵一欄載明：「五官失落啃食傷、左上臂部份
      失落啃食傷、左頸部十八Ｘ五公分砍殺傷」等語，死因一欄載明：「他殺失血
      、動物啃食致死」等語，就被害人林陳珠之身體遭傷害部分僅有一處，即左頸
      部十八Ｘ五公分砍殺傷（見相驗卷第二二至二五頁）。(2)證人即法醫簡肇棟於
      本院前審調查時證稱：「（問：你當天相驗林陳珠屍體，當時她受傷情形如何
      ？）她當時刀傷在左頸部十八公分長、五公分深之刀傷，屍體大部分都是啃囓
      傷，左胸部等有挫傷、瘀傷，致命傷是左頸部傷，深度達到頸部之血管都已切
      斷，根據傷痕，應該是用刀子砍傷，是用右手砍左頸部，不是用刀割的，因傷
      口沒有鋸齒狀之傷痕，五官脫落及手指頭脫落，是棄屍後被野外動物咬的，根
      據刀傷，只有完整一條，應該是只有砍一刀，如果連續砍殺數刀，應該會有不
      同之傷痕，不會只有完整一條刀痕，是有傷到頸部動脈，且沒有馬上就醫，會
      馬上失血死亡，雖未傷及死者之氣管，但會失血死亡，可以確定八十六年十二
      月廿六日死亡，但死亡時間無法確定，不過有傷到頸部動脈，失血在三、五分
      鐘就會致死，死者是傷在左頸部，是被人以右手持利器所砍傷，縱然所砍之部
      位相同，有二刀以上也不會如此完整之傷勢，應該是只砍一刀」、「（問：對
      相驗林麒童屍體、受傷情形與林陳珠受傷致死有何不同？）林麒童致死傷為右
      頸部有不規則之切割傷，氣管有切斷，他的刀痕有數刀，有六到七刀，他的刀
      痕除了砍傷外，及切割傷，因有鋸齒狀及切割狀之痕跡，左頸部也有深部之砍
      傷，頸椎骨折，都是致命傷，因為傷及雙側頸部之深部血管、動脈，另外深及
      氣管及頸椎骨折，都會當場致命，二人之傷勢送醫都來不及救治而死亡」等語
      （見本院上重訴卷第九二、九三頁）。(3)被告上開於偵查中之自白，距離案發
      時間甚短，就事理而言，雖較之嗣後於法院審理程序中之供述，其接近事實之
      程度，在蓋然性上較高，惟就本案言，被害人林陳珠所受之傷害為何，究屬客
      觀且於事後得予驗證之事實，依證人簡肇棟本其專業所為之檢驗，被害人林陳
      珠既僅受有一處刀傷，則被告於偵查中所供抹三刀云云，即與事實不符，自應
      以其後於原審及本院前審之供述砍殺一刀為真實。至於被害人林陳珠其餘五官
      失落啃食傷及左上臂部份失落啃食傷等，應非被告所砍殺，而係遭動物啃食，
      既據法醫師簡肇棟證述明確，復有前開臺灣臺中地方法院檢察署驗斷書一份在
      卷可稽，是被害人林陳珠之配偶乙○○於本院更一審調查中指稱：「被告‧‧
      ‧挖掉眼睛、剝掉頭皮」等語，即有誤會，亦併此敘明。
（五）又本案被告確有因為前開犯罪動機，於前開時、地，手持扣案之西瓜刀，以前
      開方法與經過，下手殺害被害人林麒童，上情迭據被告於偵、審中，及於本院
      歷次審理時，均坦白承認。而被害人林麒童因受被告手持扣案之西瓜刀砍殺，
      而受有右頸部十五Ｘ六公分不規則切砍傷氣管切砍斷裂、左頸部六至七處八至
      十二公分長、五公分深砍傷頸椎骨折、左前額六Ｘ二公分砍殺傷顱骨骨折、左
      上臂八Ｘ四公分砍殺傷等傷害，因而當場氣絕死亡之事實，亦經臺灣臺中地方
      法院檢察署檢察官督同法醫師到場相驗屬實，製有相驗筆錄、驗斷書、相驗屍
      體證明書在卷可稽。以被告手持銳利西瓜刀對被害人林麒童砍殺多處身體重要
      部位，及下手之重等情觀之，被告在行為時，有欲殺害被害人林麒童之犯意，
      事證甚明。被告此部分之自白與事實相符，此部分殺人犯行亦堪認定。
（六）另本案被害人林麒童、林陳珠之屍體，係於八十六年十二月二十七日上午十時
      許，在臺中縣石岡鄉○○○○道路石東枝二十七號電桿前約十公尺處為警發現
      ，屍體以塑膠袋包裹，置於路旁斜坡，此部分事實有臺中縣警察局大甲分局義
      里派出所相驗案件初步調查報告表在卷可稽，並有現場照片附卷、現場血跡及
      車牌號碼ＨＫ─五○一六號自小客車採樣之地毯、西瓜刀一支、布鞋一雙等證
      物扣案足資佐證（見偵查卷第二十一頁至二十五頁、原審卷第十七頁至第三十
      八頁、第六十三頁至第六十七頁）。本案被告既有殺害被害人林麒童、林陳珠
      之概括犯意，且於下手殺害被害人林麒童之後，即取其置於車內之塑膠衣櫥包
      裹被害人林麒童之屍體，將之拖到其自用小客車之後座，另又同將昏迷在其自
      用小客車後行李廂中之被害人林陳珠同時載走欲嗣後擇地殺害，後並果予殺害
      ，再徵之被告嗣後棄屍與開車回家洗滌車內殘留血跡等情，足證被告在下手實
      施殺人行為時，即亦有為湮滅犯罪證據而將被害人林麒童與林陳珠之屍體運至
      荒野丟棄而予以遺棄屍體之犯意。至於被告在偵查中自白其在殺害被害人林陳
      珠之後，當場即以行李箱內之黑色塑膠袋包裹被害人林陳珠之屍體乙節，縱因
      被告殺害被害人林陳珠之處所，係人車往來之路邊，業經本院前審履勘現場屬
      實，製有勘驗筆錄及現場照片附卷可證（見本院上重更五卷第七五至八０頁）
      ，而堪認被告自白其在近中午時刻，於人車往來之地，當場以行李箱內之黑色
      塑膠袋包裹林陳珠之屍體云云，非可採信。惟被告既要殺害被害人林陳珠而將
      其載走，其說明有如前述，如謂被告無將其屍體遺棄之意，顯難想像其將處理
      被害人林陳珠之屍體。本院爰不為被告遺棄被害人林陳珠之屍體，係嗣後臨時
      起意之認定。
（七）再就被告之本案犯行，是否有自首之問題部分。按刑法第六十二條前段所規定
      之自首，須對於未發覺之罪為之而受裁判者始克當之。所謂未發覺，乃指犯罪
      事實未為有偵查犯罪職權之公務員所發覺，或犯罪事實雖已發覺，而犯人為誰
      尚不知者而言。而所謂之發覺犯罪事實，祇須有偵查犯罪職權之公務員，已知
      該犯罪事實之梗概為已足，無須確知該犯罪事實之真實內容為必要（最高法院
      八十八年度臺上字第五九二七號判決參照）。經查：
（１）證人陳炳金八十六年十二月廿六日十四時卅分警訊時證稱：「（問：因何事向
      本大甲分局報案？）因我發現我住家隔壁大甲鎮○○里○○路二五八號騎樓下
      有一灘血跡，所以向大甲分局一一○報案電話報案」、「發現時間約八十六年
      十二月廿六日上午約十點多、報案時間同上（應係上午十一時五十分之誤）」
      、「約於八十六年十二月廿六日上午九時許，有看見一名年約卅餘歲男子在乙○○住處按電鈴」、「身高約一七○公分左右，中等身材，駕駛紅色汽車，身
      穿何種衣物，我因要做生意，所以沒注意到」「（問：車牌號碼有無看見？）
      沒有」、「我不敢確認（是否為警方口卡片上之戊○○）」等語（見偵查卷第
      一六、一七頁）。
（２）證人即被害人林陳珠之配偶乙○○於八十六年十二月廿六日十八時警訊時供稱
      ：「因我於今早十時廿分（應係十一時五十分之後）回家，發現騎樓至二樓客
      廳都有血跡，尤其騎樓很大塊，好像有人從二樓拖下之痕跡」、「於今早九時
      廿分去大甲啟明眼科看病」、「（問：你出去時家中是否有人在？）有我太太
      林陳珠及我二兒子林麒童在」、「（問：你出去之前是否有人找你家人？是何
      人？為何事？）約九時有人按電鈴找我兒子林麒童。是戊○○，戊○○按電鈴
      後，我兒子說他早上很忙，叫他下午才來」、「（問：你出門看醫生時有否看
      見那名男子（指戊○○）及他所駕交通工具？）有的，他把車子停放在我家騎
      樓前，看見我牽機車出去時，把車開走，後又停放在騎樓內」、「是福特牌，
      豬肝紅，鋁門有上鎖。看見尾數是『十六』」、「聽我兒子說，從前做外匯時
      ，戊○○欠他二百多萬元。戊○○於最近一個星期有來找他」、「他向我兒子
      說要雇用他，我兒子因最近沒有從事任何工作，所以拒絕他的要求」等語（見
      偵查卷第一一、一二頁）。
（３）證人即警員游銘峰於八十七年十二月卅一日本院前審訊問時證稱：「（問：本
      案你們如何發現死者為被告殺害？）先是有人報案，我們到死者家裏處理，死
      者之丈夫提供車牌號碼，我們開始查，循線查到被告住所，第一次他剛好不在
      ，留電話，第二次是因為被告打電話與我們連絡，我們就到他家裏，問他之行
      蹤，他剛開始說有找死者，死者不在，他就走了，否認有殺害死者，後來我們
      就通知鑑識組到他車上採血跡，採到血跡問他，他還不承認，說是狗血，就要
      帶他調查行蹤，他在車上承認，去找屍體，後來被告帶我們去找到一件毛線衣
      ，是他帶我們去找到，才回警局做筆錄，在車上問他，屍體丟在那裏，他只說
      人是他殺的，屍體在何處不講，是後來我們是搜山找到，我們根據一位義警搜
      山時跟我們講，我們才找到屍體，在車上，我們就懷疑人是被告所殺．．在離
      開被告家之前，回警局作筆錄前，被告尚未承認，且在被告家裏，沒有查扣到
      任何犯罪工具，車子他已清洗，但是還有血跡留在踏板上」、「．．當時我是
      接到通報，死者家裏有人被殺，都是血跡，當時發現被告車子內之血跡，刑事
      鑑識組人員有在場，當場測試，用試劑測試，是測試人員做的，我們在被告殺
      人之前，我們從家屬告訴我們雙方有債務糾紛，又在車內採到血跡，我們確定
      他有殺人之嫌疑，只剩下ＤＮＡ比對」等語（見本院上重訴卷第一二九頁反面
      至一三０頁反面），被告於同日訊問時亦供稱：「是我打電話給警察，他們來
      了之後，採車上血跡，我沒講是何人血跡，有問行蹤，我說去找人，沒有碰到
      死者，後來他們要帶我去查行蹤，我在車上，才說人是我殺的，沒講屍體在何
      處」等語（見本院上重訴卷第一三０頁正面）。
（４）證人即鑑識組組長庚○○於本院前審八十八年一月二十一日訊問時證稱：「（
      問：當時至被告住處鑑試車內之血跡情形？）當時我們至被告住處，於車內採
      樣鑑試，在車內之地毯下發現血水，馬上鑑試，當場就呈陽性反應，有血跡，
      是人血之反應，當時被告還沒有承認涉嫌本案，還向我們說是他太太至市場買
      雞肉，雞肉上流出之血，未向我們承認是人血，還說他是清白，沒有涉案，他
      是直到做筆錄時才承認他殺人」等語（見本院上重訴卷第一九九頁正、反面）
      ，被告對上開證詞亦供稱：「剛開始鑑試血跡，我確實沒承認，當時我是想拖
      延時間，與家人交待，才編理由否認，是到警察帶我至東勢山區查行蹤時，我
      才於車內承認殺人」等語（本院上重訴卷第一九九頁反面）。
（５）證人即警員丁○○於八十八年七月廿二日本院前審訊問時證稱：「（問：當時
      到戊○○家檢查，你有無到場？）第一次，我與洪廷國、丙○○、游銘峰四個
      人去，提出錄影帶一捲」、「我們根據電話通報，到戊○○家找不到他，我們
      留下電話號碼，戊○○以電話說在家裡等，我們才趕去他家、」「到他家，查
      到車子有血跡，（被告）才承認是他做的」、「發現血跡，帶他到刑事組，他
      有承認人是他殺的，但不肯供出屍體在何處，後來我們發動轄區警員去找，而
      由義警在棄屍現場找到」等語（見本院上重更一卷第九九頁正反面）；證人即
      警員洪廷國於八十八年八月十九日本院前審訊問時證稱：「（問：當時是否懷
      疑他是殺被害人？）當時他沒有承認，在他車上有血跡，鑑識組長採證鑑定，
      確定人的血跡」、「我們跟他溝通很久，上車很久，他才承認人是他殺的，屍
      體在何處他都不講，兇器與屍體在一起，他的鞋子在產業道路旁找到」等語（
      見本院上重更一卷第一三二頁反面、一三三頁正面）。
（６）被告於八十六年十二月廿七日凌晨一時廿分警訊時供稱：「警方於八十六年十
      二月廿六日下午詳細時間不詳，在臺中縣神岡鄉○○街五十三巷七號八樓，因
      我一人殺死林麒童及林陳珠經警查獲（而將我逮捕到案）」、「我於八十六年
      十二月廿六日上午十時卅分在臺中縣大甲鎮○○路二五八號二樓客廳，持刀殺
      林麒童，並打昏林陳珠，且將二人拖至我駕駛之自小客車內（車號ＨＫ─五○
      一六號）在離開途中，用刀殺死林陳珠」、「我持何刀我不講，但我承認殺林
      麒童及林陳珠，但不知二人是否死亡」、「應該二人已死亡。我不講林麒童及
      林陳珠丟棄何處」、「我授權警方在我自小客ＨＫ─五○一六採集及錄影，當
      時我全程在場。血跡反應應該是林麒童所有，該ＨＫ─五○一六號自小客車是
      福特嘉年華一三○○西西，棗紅色，都是我一人在使用」、「因林麒童欺人太
      甚才殺害。另林陳珠在我駕駛之自小客ＨＫ─五○一六號車內清醒後踢打後行
      李箱，我才予以殺害」等語，再於同日八時五十分警訊時供稱：「（問：你對
      警方製作之第二次筆錄都保持緘默？以上案情問題你要向何人說明？）因警方
      製作之第一次筆錄都已回答，所以才保持緘默」、「（問：你自始至終都拒絕
      供出林麒童及林陳珠屍體下落是何原因？）我要林麒童不得好死，因林陳珠係
      林麒童母親才被拖累」等語（見偵查卷第五至九頁）。
（７）本案於被害人住宅及被告車上之搜證過程錄影帶，分別經本院前審多次勘驗，
      結果：(1)「錄影帶前半段被害人家、騎樓下有血跡，一樓樓梯口有血跡，二樓
      地上有血跡，二樓客廳電扇有血跡、鋼琴下有血跡、沙發上有血跡。錄影帶後
      半段在被告家搜證被告車子，於車子後座、地毯、門鎖上有血跡，剪下右後座
      座墊有血跡，右前座椅後背有血跡，後座椅子下地毯有血跡，部分將證物帶回
      鑑定。並採被告指紋鑑定。當場勘查被告脖子下有傷痕」等情（本院上重更一
      卷第一三六頁）。(2)「錄影帶顯示搜證時間係晚間，鑑識人員自右前門進入
      以探照燈先探照車子右前座，繼反身探照車後座，錄影帶中並未顯示鑑識人員
      有翻動車內腳踏墊；且因是晚間，視線不甚清晰，故無法辯識車內有無大量血
      水。錄影帶中顯示被告胸口有傷痕，經現場人員詢問被告胸口之傷如何得來
      ，是被太太抓傷？被告答稱『我不確定』。綜觀錄影帶中並無被告自首之言
      語」（見本院上重更二卷第一一二頁）。(3)九十年九月四日勘驗內容為「．．
      ．畫面為被告汽車裡之鑑識情況，在右後車門鎖的按鍵上發現疑似血跡的痕跡
      ，鑑識人員並於駕駛座下方、椅背等可疑之處，以藥劑測試。七點五十四分時
      ，刑警與被告靠近車子商量事宜（被告稱商量地毯採樣事宜），於八點零二分
      時鑑識人員為採樣挖取右後座地毯，地毯無明顯血跡的外觀」等情（見本院上
      重更四卷第七０頁）。
（８）綜合上述，本件案發當天上午十一時五十分許，鄰人陳炳金發現在大甲鎮○○
      里○○路二五八林麒童房屋內及騎樓下有一片由屋內至騎樓拖過之血跡，即向
      警方報案，警察隨即至現場開始調查，嗣後乙○○返家，警方詢問何人涉有嫌
      疑，乙○○則告知：當天家中尚有林陳珠及林麒童，且林麒童與被告有債務糾
      紛，而被告當天開車至住宅找伊兒子林麒童，及將被告車輛之車號告訴警方等
      情，警方循線查出並至被告之住處，查問被告當時行蹤，被告否認殺人犯行，
      並謊稱，當時去找林麒童不著即開車離去，後來警方到被告車上發現血跡，被
      告猶辯稱，非為人血，警方鑑識人員又在其車上做破壞性搜證，剪下右後座墊
      地毯時，被告仍不承認有殺害被害人二人，其後警方要帶被告前往調查其所說
      當時行蹤，在車上被告始承認有殺死被害人二人，但亦未供出棄屍於何處等情
      ，已詳見前述。而依證人即承辦警員游銘鋒、洪廷國、程國楨及鑑識人員庚○○之證述，足認警方於被告坦承犯行前對被告殺害被害人二人，已獲有確切之
      合理懷疑，是本件警員所供證有關被告於鑑識後承認犯罪之時間雖有所不同，
      惟所有警員對於被告經帶往鑑識之現場，仍未為承認一節則無二致，且為被告
      所自承不諱，是本件警方於鑑識現場，既經查得有血跡反應，而被告當日亦確
      有前往林麒童住處，且於被告離去後，被害人二人即行蹤不明，被告與林麒童
      又有糾紛，警方顯已有確切之證據，並而合理認定被告係兇手，辯護意旨認被
      告係自首，即有誤會。是本件被告雖事後承認犯罪，然不符合自首之規定，被
      告一再辯稱其係自首，顯不足採。
（９）證人丁○○於本院更一審時雖曾證稱：「．．．發現被害人家裡血跡，認為一
      人被害，我們是要搶救被害人之母親」等語（見本院上重更一卷第一００頁）
      。惟查，被告離開被害人住處後，林麒童及林陳珠即去向不明，而警員係於八
      十九年十二月二十六日上午十一時五十分許即接獲陳炳金之報案電話，隨即前
      往被害人住處採證，此時尚未發現屍體，警員主觀上當然希望林陳珠尚未遇害
      ，而得能及時搶救，然警員嗣後前往被告之住處搜證，並在被告所駕之自小客
      車內採得血跡，此時（依前開九十年九月四日勘驗內容所載，係於同日晚上七
      點五十四分時，刑警與被告商量地毯採樣事宜）仍無林陳珠之行蹤，且其拖鞋
      一隻仍遺留屋內，依此客觀之事證判斷，警方應已合理懷疑林陳珠亦已同遭毒
      手。況觀丁○○此部分之證詞，亦可明瞭警方於偵辦之初，即已確認林麒童及
      林陳珠之失蹤應與被告有所關連，是證人丁○○此部分之證詞，亦不足資以認
      定被告有自首殺害林陳珠之犯行。再本案被告殺害被害人林麒童及林陳珠既屬
      連續犯，再就被害人林陳珠部分爭執被告有無自首，亦無意義。
（八）復有現場照片、現場血跡、及被告所駕駛前開車輛採樣之地毯、西瓜刀一支、
      以及布鞋一雙等證據附卷或扣案可證，事證明確，被告之犯行堪以認定。
三、核被告所為殺害被害人林麒童、林陳珠之行為，係犯刑法第二百七十一條第一項
    之殺人罪；另被告將被害人林麒童、林陳珠之屍體予以遺棄之行為，則係犯同法
    第二百四十七條第一項之遺棄屍體罪；非法剝奪林陳珠行動自由部分，則另犯同
    法第三百零二條第一項之妨害自由罪。所犯上開各罪之間，有方法結果之牽連關
    係，為牽連犯，應依刑法第五十五條之規定，從一重依刑法第二百七十一條第一
    項之殺人罪處斷。因被告殺害林陳珠及妨害其自由二罪之間，有上開裁判上一罪
    關係，故妨害自由罪部分，亦屬起訴效力所及，本院亦應併加審判。又被告先後
    殺害林麒童、林陳珠之行為，其犯罪時間緊接、犯罪構成要件相同，顯係基於概
    括之犯意反覆而為，為連續犯，應依刑法第五十六條之規定，論以一罪，並加重
    其刑（但法定刑為死刑及無期徒刑部分，依法不得加重）。扣案之西瓜刀一把，
    係被告所有供犯罪使用之物，應依刑法第三十八條第一項第二款之規定予以宣告
    沒收
四、原審判決就被告前開所犯，予以論罪科刑，固非無見。惟本案被告殺人之行為，
    係屬連續犯，原審判決認定係個別起意，應予分論併罰，尚有未合。又被告僅持
    上開西瓜刀砍殺被害人林陳珠之脖子一刀，原審判決誤認被告係持西瓜刀砍殺被
    害人林陳珠之脖子三刀，以上認定亦有未合。再被告係於八十六年十二月二十六
    日九時許，先以電話連絡被害人林麒童，同日上午九時四十分許，被害人林麒童
    之父親乙○○與被告在住處外面相遇，被告於九時五十分始購得西瓜刀，此部分
    事實原審未予查明，致認被告係於當日九時許，於前往林麒童住處前，即購有西
    瓜刀，此部分事實之認定亦有違誤，另於事實欄未載明扣得西瓜刀，亦有未洽。
    是本案被告上訴訴意旨否認其有殺死被害人林陳珠之犯意，及主張本件係其所自
    首云云，雖均無可取，惟原審判決既有上開可議之處，即屬無可維持，自應由本
    院將原審判決予以撤銷改判。查被告在案發之前雖無前科，且本院依據辯護人之
    聲請所調得其在校、在所考核資料，亦未記載特別良、劣素行，另其持刀殺人犯
    罪，亦與被害人林麒童以前開方式逼債，致其精神受到長期壓迫有關，惟上開紛
    爭之成因，係因被告挪用被害人林麒童公司客戶之款項，又無力清償債務，此係
    被告所是認之事實。縱使被害人林麒童曾揚稱欲對其家人不利，但究無曾對其家
    人實施不法腕力侵害之實際作為。另被告所簽發之本票三紙縱使超出其應該給付
    之債務，亦非不可依循訴訟途徑。詎被告因此即萌殺人犯意，手持新購鋒利之西
    瓜刀，砍殺手無寸鐵之被害人林麒童多刀，並密集遍佈於致命之頭、頸部，殺人
    手段堪認兇狠殘忍。尤其被害人林陳珠與被告素無仇隙，又已年邁，被告竟亦加
    以殺害，累及無辜，且一刀斃命。再觀其在案發後，經警方前往其住處查證，並
    在其所駕駛之自小客車內發現血跡時，被告初仍否認犯罪，嗣雖因見無法抵賴而
    坦承犯罪，然於警訊中仍供稱：「（問：林麒童、林陳珠二人是否死亡？現身在
    何處？）應該二人已死亡，我不講林麒童、林陳珠丟棄何處」、「（問：你自始
    至終都拒絕供出林麒童及林陳珠屍體下落是何原因？）我要林麒童不得好死，因
    林陳珠係林麒童母親才被拖累」等語（見偵查卷第六頁正面、第九頁正面），後
    再偵查中亦供稱：「．．．而林麒童死有餘辜，我在月眉派出所時，林麒童之父
    親來問我棄屍地點，我仍不答，後來警察便找到屍體了」之情，足見被告非僅殺
    人手段兇殘，即在警方已查知其犯罪事證後，仍未見絲毫悔意，並拒絕向警方供
    述棄屍地點，欲任令被害人林麒童與林陳珠曝屍荒野，終至被害人林陳珠之屍體
    再慘遭動物啃食，致其家屬心理上再受有無法抹滅之傷害。雖被告犯案後迄今約
    六年之期間，於歷次更審以書狀及言詞陳述所表現之思緒及心境，已自感罪孽深
    重，而有懺悔、自責、解悟之情，但被告事後之悔悟，仍不足以脫前愆，其對被
    害人與其家屬所造成之傷害，究屬無法彌補。審酌被告上開犯罪情狀，及現亦未
    與被害人家屬達成民事和解，未獲得被害人家屬諒解等一切犯罪情狀，仍量處死
    刑，並依法宣告褫奪公權終身。扣案之西瓜刀一把係被告所有並供犯罪所用之物
    ，應依刑法第三十八條第一項第二款之規定併予宣告沒收。
五、據上論斷，應依刑事訴訟法第三百六十九條第一項前段、第三百六十四條、第二
    百九十九條第一項前段、刑法第五十六條、第二百七十一條第一項、第二百四十
    七條第一項、第三百零二條第一項、第五十五條、第三十七條第一項、第三十八
    條第一項第二款、罰金罰鍰提高標準條例第一條，判決如主文。
本案經檢察官甲○○到庭執行職務。
中      華      民      國      九十二   年     十一      月   二十六   日
                                    臺灣高等法院臺中分院刑事第三庭
                                          審判長法  官  陳  朱  貴
                                                法  官  胡  忠  文
                                                法  官  廖  柏  基
右正本證明與原本無異。
如不服本判決應於收受送達後十日內向本院提出上訴書狀，其未敘述上訴之理由者並
得於提起上訴後十日內向本院補提理由書（均須按他造當事人之人數附繕本）。
                                                書記官  詹  錫  朋
中      華      民      國    九十二   年     十一      月   二十六   日
附錄條文
刑法第二百七十一條第一項：
殺人者，處死刑、無期徒刑或十年以上有期徒刑。                            Ｉ


司法院資訊處製作；財團法人民間司法改革基金會備份。
